【裁判字號】    98,交上訴,2198
【裁判日期】    981117
【裁判案由】    肇事逃逸罪等
【裁判全文】
臺灣高等法院臺中分院刑事判決      98年度交上訴字第2198號
上  訴  人
即  被  告  甲○○
選任辯護人  魏克仁律師
上列上訴人因肇事逃逸罪等案件，不服臺灣臺中地方法院98年度
交訴字第202號中華民國98年9月11日第一審判決（起訴案號：臺
灣臺中地方法院檢察署98年度偵字第7318號），提起上訴，本院
判決如下：
    主  文
上訴駁回。
    事  實
一、甲○○於民國96年間，曾因酒後駕車案件，經臺灣臺中地方
    法院檢察署檢察官以96年度偵字第 380號為緩起訴處分確定
    ，詎猶不知警惕，仍於98年2月28日晚間7時30分許起迄同日
    晚間 9時30分許止，在臺中市○○區○○路、景賢十路口之
    小吃攤，飲用啤酒後，本應注意飲用酒類後，其吐氣所含酒
    精濃度超過每公升0.25毫克者，不得駕車，竟仍執意駕駛車
    牌號碼 6812-PT號自小客車，沿臺中市○○○路由北往南方
    向行駛，欲返回其位在臺中市○區○○○街之住處。嗣於同
    日晚間10時14分許，行經東光園路、振興路口時，依當時天
    候晴、夜間有照明、柏油路面、濕潤、無缺陷、無障礙物、
    視距良好，並無不能注意之情事。適有乙○○騎乘車牌號碼
    903-DSE 號重機車，沿振興路由西往東方向行駛亦行經該路
    口。甲○○即因酒力發作致不能安全操控，不慎以其駕駛之
    自小客車撞擊乙○○騎乘之重機車因而肇事，致乙○○人車
    倒地，因而受有顱內出血合併意識不清、左肺挫傷、左鎖骨
    骨折之傷害。詎甲○○肇事後竟未下車探視傷者，給予必要
    之救護並報警處理，隨即逃離現場。嗣經警於同日晚間11時
    42分許，在臺中市○○路、東光園路口攔檢查獲甲○○，並
    測得其吐氣所含酒精濃度高達每公升1.03毫克。
二、案經乙○○訴由臺中市警察局第三分局報請臺灣臺中地方法
    院檢察署檢察官偵查起訴。
    理  由
一、上開事實，業據被告甲○○迭於警詢、偵查、原審及本院審
    理時均坦承不諱；核與證人即被害人乙○○於警詢之指訴及
    偵查中之證述情節相符。且查：被告酒後駕車肇生事故，並
    因而導致被害人乙○○人車倒地，受有顱內出血合併意識不
    清、左肺挫傷、左鎖骨骨折等傷害之犯行，復有道路交通事
    故現場圖、道路交通事故調查報告表(一)、(二)、臺中市巿警察
    局第三分局當事人酒精測定紀錄表、刑法第185條之3查獲後
    測試、觀察職務報告、現場及肇事車輛照片11張、中國醫藥
    大學附設醫院診斷證明書各一紙在卷可稽。足見被告自白與
    事實相符，應堪採信。按汽車駕駛人飲用酒類後其吐氣所含
    酒精濃度超過每公升0.25毫克者，不得駕車，道路交通安全
    規則第114條第2款定有明文。本件被告原應遵守前揭交通規
    則，且當時天候晴、夜間有照明、柏油路面、濕潤、無缺陷
    及障礙物且視距良好，並無不能注意之情事，竟疏未注意遵
    守前揭規定，酒後駕車，肇致車禍發生，致告訴人乙○○受
    有前開傷害，是其就本件車禍事故之發生，顯有過失，且其
    過失行為與告訴人乙○○所受前開傷害間具有因果關係甚明
    。綜上，本案事證明確，被告犯行洵堪認定，應予依法論科
    。
二、再按汽車駕駛人駕駛汽車肇事致人受傷或死亡，應即採取救
    護或其他必要措施，並向警察機關報告，不得駛離或逃逸，
    道路交通管理處罰條例第六十二條第一項定有明文。又因道
    路交通事故之發生，常非於己之鄰親家里，時有告救不能情
    事，乃科以肇事者須即採取救護或其他必要措施，並應向警
    察機關報告之法定義務，以防因就醫延誤致生無謂傷亡，並
    俾得通知傷亡者家屬到場，以明責任，是凡肇事人於行車肇
    事致人受傷或死亡，未即採取救護或其他必要措施，並向警
    察機關報告，即駕車逃逸者，均應依該規定處罰，至其嗣後
    是否受刑事訴追及已否與被害人達成民事和解，賠償損失，
    對其應受處罰乙節，並不生影響。職是之故，汽車駕駛人駕
    駛汽車肇事，不論其責任之歸屬為何，即有義務留在肇事現
    場，採取救護或其他必要措施，並向警察機關報告，以維護
    他人之生命與其他用路人之交通安全。其立法目的，既係促
    使駕駛人於肇事致死傷後，能對被害人即時救護，報告警察
    機關，以減少死傷，是該罪之成立祇以行為人有駕駛動力交
    通工具肇事，致人死傷而逃逸之事實為已足，至行為人之肇
    事有否過失，則非所問（最高法院九十二年度臺上字第四四
    六八號刑事判決參照）。
三、核被告所為，係犯刑法第185條之3之酒醉駕車、第185條之4
    之肇事逃逸及第284條第1項前段之過失傷害等罪。所犯過失
    傷害罪部分，被告係酒醉駕車，因而致人受傷，依法應負刑
    事責任，依道路交通管理處罰條例第86條第1 項之規定，加
    重其刑。所犯上開3 罪間，犯意各別，行為互殊，應分論併
    罰。原審以本案事證明確，並審酌被告曾有酒醉駕車之紀錄
    ，有臺灣高等法院被告前案紀錄表 1紙在卷、肇事後經測得
    之吐氣所含酒精濃度高達每公升1.03毫克，情節非輕，對於
    不特定用路人之生命、身體及財產安全，潛在危害甚大，應
    予非難，而被害人乙○○確因此車禍受有不輕之傷害，且迄
    今因資力不足仍未與被害人達成和解，暨其犯後始終坦承犯
    行、已知悔悟等一切情狀，分別量處如原審判決主文所示之
    刑，並定其應執行刑。經核其認事用法，均屬正確，量刑亦
    稱妥適。被告提起上訴，並未提出其他有利之事證，徒以原
    審量刑顯然過重，盼能從輕量刑等情，指摘原審判決不當云
    云；惟按刑之量定，係實體法上賦予法院得自由裁量之事項
    ，倘其未逾越法律所規定之範圍，又未明顯違背正義，即不
    得任意指摘為違法。本件原審量刑時，已依刑法第五十七條
    之規定審酌被告之上開一切情狀，而分別量處罪刑，經核原
    審並未逾越法律所規定之範圍，又無明顯違背正義，被告執
    前詞指摘原判決不當，其上訴並無理由，應予駁回。
據上論斷，應依刑事訴訟法第368條，判決如主文。
本案經檢察官丙○○到庭執行職務。
中    華    民    國    98    年    11    月    17    日
              交通法庭  審判長法  官  陳  紀  綱
                              法  官  姚  勳  昌
                              法  官  張  智  雄
以上正本證明與原本無異。
肇事逃逸部分得上訴，其他部分不得上訴。
如不服本判決應於收受送達後十日內向本院提出上訴狀，其未敘
述上訴之理由者並得於提起上訴後十日內向本院補提理由書（均
須按他造當事人之人數附繕本）「切勿逕送上級法院」。
                              書記官  詹  雅  婷
中    華    民    國    98    年    11    月    17    日
附錄論罪科刑法條：
修正前刑法第185條之3
服用毒品、麻醉藥品、酒類或其他相類之物，不能安全駕駛動力
交通工具而駕駛者，處一年以下有期徒刑、拘役或三萬元以下罰
金。
刑法第185條之4
駕駛動力交通工具肇事，致人死傷而逃逸者，處六月以上五年以
下有期徒刑。
刑法第284條
（過失傷害罪）
因過失傷害人者，處 6 月以下有期徒刑、拘役或 5 百元以下罰
金，致重傷者，處 1 年以下有期徒刑、拘役或 5 百元以下罰金
。
從事業務之人，因業務上之過失傷害人者，處 1 年以下有期徒刑
、拘役或1千元以下罰金，致重傷者，處3年以下有期徒刑、拘役
或2千元以下罰金。
道路交通管理處罰條例第86條
汽車駕駛人，無駕駛執照駕車、酒醉駕車、吸食毒品或迷幻藥駕
車、行駛人行道或行經行人穿越道不依規定讓行人優先通行，因
而致人受傷或死亡，依法應負刑事責任者，加重其刑至二分之一
。
汽車駕駛人，在快車道依規定駕車行駛，因行人或慢車不依規定
，擅自進入快車道，而致人受傷或死亡，依法應負刑事責任者，
減輕其刑。


司法院資訊處製作；財團法人民間司法改革基金會備份。
